臺灣花蓮地方法院交通事件裁定        100年度交聲字第210號
原處分機關  交通部公路總局臺北區監理所花蓮監理站
異  議  人
即受處分人  李恩山
上列異議人即受處分人因違反道路交通管理處罰條例案件，對於
交通部公路總局臺北區監理所花蓮監理站中華民國 100年7月8日
花監違字第裁44-P00000000號違反道路交通管理事件之裁決聲明
異議，本院裁定如下：
    主  文
原處分關於罰鍰新臺幣參萬肆仟伍佰元部分撤銷。
    理  由
一、原處分意旨略以：異議人即受處分人李恩山於民國100年1月
    30日上午9時31分許，騎乘車牌號碼ZZ-7980號租賃小客車，
    行經花蓮縣吉安鄉○○路 ○段與和平路之交岔路口處，因酒
    精濃度（0.49MG/L）超過規定標準，故依道路交通管理處罰
    條例第35條第 1項第1款、第24條第1項第2款及第68條第2項
    之規定，裁處異議人罰鍰新臺幣（下同） 3萬4千5百元，記
    違規點數5點，並施以道路交通安全講習等語。
二、聲明異議意旨則以：異議人已因同一酒後駕車之違規行為，
    經臺灣花蓮地方法院檢察署檢察官為緩起訴處分確定，並應
    於 6個月內提供40小時義務勞務，詎原機關仍裁處罰鍰，有
    違行政罰法第26條第 1項規定之「一事不二罰」原則，爰為
    此聲明異議，請求撤銷罰鍰處分等語。
三、按汽車駕駛人飲用酒類後，其吐氣所含酒精濃度超過每公升
    0.25毫克以上者，不得駕車；又汽車駕駛人，駕駛汽車經測
    試檢定，有酒精濃度超過規定標準者，處1萬5千元以上6 萬
    元以下罰鍰，當場移置保管其車輛及吊扣其駕駛執照1 年，
    並應接受道路交通安全講習；又領有汽車駕駛執照之汽車駕
    駛人，除駕駛聯結車、大客車、大貨車外之非其駕駛執照種
    類之車輛，違反本條例及道路交通安全規則之規定，應受吊
    扣駕駛執照情形時，無因而肇事致人受傷或重傷者，記違規
    點數 5點，道路交通安全規則第114條第2款及道路交通管理
    處罰條例第35條第1項第1款、第24條第1項第2款、第68條第
    2項前段分別定有明文。
四、按行政罰法第26條規定：「一行為同時觸犯刑事法律及違反
    行政法上義務規定者，依刑事法律處罰之。但其行為應處以
    其他種類行政罰或得沒入之物而未經法院宣告沒收者，亦得
    裁處之。前項行為如經不起訴處分或為無罪、免訴、不受理
    、不付審理之裁判確定者，得依違反行政法上義務規定裁處
    之。」即所謂一事不二罰原則，探究其立法目的，無非以一
    行為同時觸犯刑事法律及違反行政法上義務規定時，由於刑
    罰與行政罰同屬不法行為之制裁，而刑罰之懲罰作用較強，
    依刑事法律處罰即足資警惕，實無一事二罰再處行政罰之必
    要，且刑事法律處罰，由法院依法定程序為之，較符合正當
    法律程序，應予優先適用，但罰鍰以外之沒入或其他種類行
    政罰，因兼具維護公共秩序之作用，為達行政目的，行政機
    關仍得併予裁處。至於刑事訴訟法第253條之1所指之緩起訴
    處分，其內容、要件與依刑事訴訟法第 252條所為之不起訴
    處分迥異，緩起訴處分為介於起訴、與微罪職權不起訴間之
    緩衝設計，倘檢察官為緩起訴處分時，依刑事訴訟法第 253
    條之2第1項規定對被告所為之指示及課予之負擔，雖非刑罰
    ，然被告另須於一定期間內遵守或履行刑事訴訟法第 253條
    之 2各款所規定之金錢給付、勞務給付及處遇措施等事項，
    自非得與「不起訴」處分等同視之，且因涉及被告之人身自
    由及財產之拘束，產生未經裁判即終局處理案件之實質效果
    ，自應考慮被告之意願。是以，無論檢察官課以被告以上何
    種負擔，雖此等負擔並非形式上「刑罰」，但性質上應屬「
    實質制裁」，已對被告權利產生影響，檢察官對受處分人所
    為之緩起訴處分，實已產生實質刑罰之效果。
五、又觸犯刑事法律之犯罪行為，除得經檢察官起訴，由法院審
    理後為有罪科刑、無罪、免訴、不受理、不付審理之裁判外
    ，如檢察官認該行為所涉為死刑、無期徒刑或最輕本刑3 年
    以上有期徒刑以外之罪，於參酌刑法第57條所列事項及公共
    利益之維護，認以緩起訴為適當者，得定1年以上3年以下之
    緩起訴期間為緩起訴處分（刑事訴訟法第253條之1）。就要
    件言，緩起訴基本上係認被告有犯罪嫌疑，而暫緩起訴，並
    得課予被告一定之負擔或指示（同法第253條之2第1 項），
    此與不起訴處分係因犯罪嫌疑不足或其他原因（同法第 252
    條、第253 條），且不得附條件或負擔者，顯有不同。可知
    緩起訴處分是一種刑事處罰。又經檢察官為「緩起訴」處分
    者，於「緩起訴」之猶豫期間內，檢察官可對其持續觀察，
    若認其顯無反省警惕之情或根本欠缺反省警惕之能力（即符
    合刑事訴訟法第253條之3第1項所列3款情形）者，得依職權
    或依告訴人之聲請，將「緩起訴」處分撤銷，並依法追訴。
    亦即在緩起訴處分之猶豫期間內，刑事訴追程序仍未終局確
    定，此與不起訴處分確定後，刑事訴追程序終結，檢察官原
    則上不得就同一行為再行起訴之法律效果迥異。而上開行政
    罰法第26條第2 項既未明列「緩起訴處分」，本不宜擴張解
    釋，且緩起訴處分性質上亦與不起訴處分不同，自無適用行
    政罰法第26條第2 項規定之餘地。亦即酒後駕車經檢察官為
    緩起訴處分，並命駕駛人向公益團體捐款或提供義務勞務者
    ，此等命令名義上雖非刑罰，但仍是一種特殊的處遇措施，
    造成駕駛人之財產減少或義務增加，性質上亦屬干預人民自
    由之處分，與刑事制裁無異，實質上則為刑事處罰（臺灣高
    等法院暨所屬法院99年法律座談會研討結果參照）。
六、又受處分人於緩起訴期間內，若有刑事訴訟法第253條之3第
    1 項規定之情形，檢察官尚得依職權或依告訴人之聲請，撤
    銷緩處分，繼續偵查或起訴，是於緩起訴之猶豫期間內，受
    處分人是否履行檢察官命令之負擔，刑事訴追程序是否繼續
    進行，全然未知，是依行政罰法第26條之立法意旨，行政機
    關尚無得裁罰罰鍰之餘地，以免受處分人受有一事二罰之危
    險（臺灣高等法院臺南分院99年度交抗字第32號裁定意旨參
    照）。
七、經查：異議人就其有上開酒後駕駛租賃小客車之違規行為，
    並不爭執，並有舉發違反道路交通管理事件通知單、裁決書
    在卷可參，是異議人有此違規行為，應堪認定。又異議人係
    領有職業大貨車駕駛執照、普通重型機車駕駛執照，有證號
    查詢汽車駕駛人資料、證號查詢機車駕駛人資料在卷可核。
    又異議人已因此違規行為，涉犯公共危險罪，經臺灣花蓮地
    方法院檢察署檢察官於100年3月25日以100年度偵字第900號
    為緩起訴處分，緩起訴期間為 1年，並應於緩起訴處分確定
    後 6個月內，向指定之政府機關、政府機構、行政法人、社
    區或其他符合公益目的之機構或團體提供40小時義務勞務，
    該緩起訴處分於100年4月22日經臺灣高等法院花蓮分院檢察
    署駁回職權再議而確定，然履行義務勞務期間尚未屆滿，異
    議人未履行義務勞務完畢，緩起訴期間亦未屆滿，此有緩起
    訴處分書、臺灣高等法院花蓮分院檢察署處分書、執行緩起
    訴處分命令通知書、臺灣高等法院被告前案紀錄表及本院公
    務電話紀錄在卷可稽。揆諸上開說明，異議人是否會履行檢
    察官命令之負擔，緩起訴處分是否受撤銷，刑事訴追程序是
    否繼續進行，均未確定，從而為免異議人受有一事二罰之危
    險，原處分機關自不得於此時對異議人裁處罰鍰。異議人此
    部分之異議為有理由，應予撤銷此部分之原處分。
據上論斷，應依道路交通事件處理辦法第19條前段，裁定如主文
。
中    華    民    國   100    年    7     月    20    日
                  交通法庭      法  官  曹庭毓
上列正本證明與原本無異。
如對本裁定不服，應於送達後5日內，向本院提出抗告狀（應抄
附繕本）。
中    華    民    國   100    年    7     月    21    日
                                書記官